【裁判字號】    97,上訴,1249
【裁判日期】    970423
【裁判案由】    毒品危害防制條例
【裁判全文】
臺灣高等法院刑事判決                97年度上訴字第1249號
上  訴  人  臺灣基隆地方法院檢察署檢察官
被      告  甲○○
上列上訴人因被告違反毒品危害防制條例案件，不服臺灣基隆地
方法院96年度訴字第868號，中華民國97年1月30日第一審判決（
起訴案號：臺灣基隆地方法院檢察署96年度毒偵字第2076號），
提起上訴，本院判決如下：
    主  文
上訴駁回。
    事  實
一、甲○○前因施用毒品案件，二度經原審法院裁定送觀察、勒
    戒後，均認無繼續施用毒品之傾向，由臺灣基隆地方法院檢
    察署檢察官各以88年度偵緝字第9號、88年度毒偵字第382號
    為不起訴處分確定，並分別於民國（下同）88年1月26日、
    88年9月24日執行完畢釋放出所。嗣因施用毒品案件，經原
    審法院裁定送強制戒治（90年4月14日執行期滿），並以89
    年度基簡字第121號判決，判處有期徒刑4月確定，於90年7
    月31日易科罰金執行完畢。再因施用毒品案件，經原審法院
    裁定送強制戒治（93年1月9日因毒品危害防制條例修正而釋
    放），並經原審法院以92年度訴字第485號判決判處有期徒
    刑8月確定，於93年9月8日執行完畢。又因竊盜案件，經原
    審法院以94年度基簡字第346號判決判處有期徒刑4月確定。
    另因施用第一級毒品案件，經原審法院以94年度訴字第11號
    判決判處有期徒刑9月確定，上開二案件嗣經原審法院以94
    年度聲字第704號裁定應執行有期徒刑1年。再因施用毒品案
    件，經原審法院以94年度訴字第588號判決判處有期徒刑10
    月確定，上開有期徒刑1年、10月接續執行，於95年9月29日
    假釋出監，嗣經撤銷假釋，於96年3月16日入監執行殘刑4月
    18日，於96年7月16日執行完畢。另於96年2月至同年3月間
    ，因施用第一級毒品案件，經檢察官以96年度毒偵字第1933
    號提起公訴，由原審法院於96年10月26日，以96年度訴字第
    651號判決判處有期徒刑8月，減為有期徒刑4月確定（目前
    在監執行）。
二、甲○○不思戒除毒癮，猶於96年7月30日晚間6時許，在其位
    於基隆市○○路151巷35弄8號之居處，以將第一級毒品海洛
    因、第二級毒品安非他命混合置入注射針筒再予施打之方式
    ，同時施用海洛因、安非他命一次。嗣於同年月31日下午4
    時許，在上址居所為警通知採尿送驗，經警採集其尿液送驗
    ，結果呈海洛因之嗎啡陽性反應、安非他命類陽性反應，而
    悉上情。
三、案經基隆市警察局移送臺灣基隆地方法院檢察署檢察官偵查
    起訴。
    理  由
一、訊據被告甲○○於原審及本院審理時對前揭事實均坦承不諱
    ，而被告為警查獲後所採集之尿液檢體，經送請檢驗，結果
    呈海洛因之嗎啡陽性反應（由於海洛因在人體內會代謝成嗎
    啡，因此涉嫌海洛因之吸食者，係檢驗其尿液中之嗎啡反應
    ）、安非他命類陽性反應，此有臺灣檢驗科技股份有限公司
    96年8月20日CH/2007/80612號濫用藥物尿液檢驗報告附卷可
    稽（見偵查卷第7頁）。又「國內甲基安非他命施用方式主
    要以燒煙吸食為主，而海洛因施用方式有注射方式（以針筒
    施打）或以燒煙吸食。兩者是否可同時混合施用，依藥理作
    用區分，海洛因係中樞神經抑制劑，安非他命類毒品係中樞
    神經興奮劑，二者作用機轉不同，本不宜共用，然對毒品施
    用者並無此一原則的必要，通常可視其習性，同時混合施用
    任何毒品」、「目前國內發現的都為甲基安非他命的鹽酸鹽
    ，可以口服、鼻吸、煙吸或注射方式施用」、「安非他命使
    用之劑量隨使用方式不同亦有不同，以血管注射時使用量最
    少，口服次之」，有法務部調查局94年6月8日調科壹字第09
    400229960號函、行政院衛生署管制藥品管理局93年2月9日
    管宣字第0930001092號函、法務部法醫研究所90年3月5日法
    醫所90清字第0346函附卷可佐（見本院卷第22至24頁），足
    見海洛因、安非他命均可經由針筒注射方式施用，則被告於
    原審中自白以針筒同時施打海洛因、安非他命乙節，應屬有
    據。
二、檢察官上訴以混合施用毒品之情形微乎其微，被告於警、偵
    均未坦承混合施用毒品，於原審審理時以此辯解，顯有僥倖
    卸責之嫌云云。惟查，被告於警詢時否認有施用毒品，於檢
    察官訊問時供稱僅有施用海洛因，嗣於原審法院審理時坦承
    其平常沒有用過安非他命，這次是安非他命混合在海洛因裡
    面一起施用等語（見偵查卷第5、34頁，原審卷第99頁），
    核被告歷次所言，並無先供稱分別施用毒品，嗣於法院審理
    時，為求減免刑責，而改供稱係混合施用之情形，且被告亦
    自承係第一次施用安非他命，會與海洛因混合施用亦非不可
    想像，復參酌上揭法務部調查局函文所載「毒品施用者通常
    可視其習性，同時混合施用任何毒品」等語，足證被告於原
    審審理時陳稱其以針筒混合施用海洛因、安非他命乙節應屬
    實情，從而，檢察官此部分上訴非有可採。綜上所述，被告
    自白混合施用第一級毒品海洛因、第二級毒品安非他命之情
    ，與事實相符，應可採信。本案事證明確，被告犯行堪以認
    定，應依法論科。
三、查海洛因、安非他命分別係毒品危害防制條例所列管之第一
    級、第二級毒品，此為該條例第2條第2項第1款、第2款所明
    定；又犯毒品危害防制條例第10條施用毒品之罪者，檢察官
    應聲請法院裁定，令被告入勒戒處所觀察、勒戒，經觀察、
    勒戒後，無繼續施用毒品之傾向者，應即釋放，並由檢察官
    為不起訴處分，有繼續施用毒品之傾向者，則由檢察官先聲
    請法院裁定令入戒治處所施以強制戒治，俟強制戒治期滿，
    再行釋放，並由檢察官為不起訴處分；而依前開規定觀察勒
    戒或強制戒治執行完畢釋放後，5年內再犯施用毒品之罪者
    ，檢察官應依法追訴，毒品危害防制條例第20條第1項、第2
    項、第23條第2項分別定有明文。核被告所為，係犯毒品危
    害防制條例第10條第1項之施用第一級毒品罪、同條第2項之
    施用第二級毒品罪。被告持有第一級毒品海洛因、第二級毒
    品安非他命之低度行為，應為施用毒品之高度行為所吸收，
    均不另論罪。次查被告係以將海洛因、安非他命混合後置放
    於注射針筒內再予施打之方式，同時施用第一級毒品海洛因
    及第二級毒品安非他命之事實，已如上述，復查無其他可佐
    被告非同時施用上開毒品之積極證據，依「罪證有疑，利歸
    被告」之證據法則，應認被告此部分之陳述與事實相符。則
    被告以一施用毒品之行為，同時施用第一級毒品海洛因及第
    二級毒品安非他命，觸犯構成要件不相同之罪名，為想像競
    合犯，應從一重之施用第一級毒品罪處斷。公訴意旨認上開
    二罪應分論併罰，容有誤會。又被告前曾受如事實欄所載有
    期徒刑之執行，此有臺灣高等法院被告前案紀錄表附卷可考
    ，其於有期徒刑之執行完畢後，5年以內故意再犯本件有期
    徒刑以上之罪，為累犯，應加重其刑。
四、原審以被告罪證明確，引用毒品危害防制條例第10條第1項
    、第2項，刑法第11條前段、第55條、第47條第1項，並審酌
    被告犯罪之動機、吸食頻率、曾有施用毒品之前科仍不知戒
    除，惟犯罪後坦承犯行，且所犯之施用毒品犯行乃戕害自己
    身心健康，並未危及他人等一切情狀，量處被告甲○○有期
    徒刑10月，認事用法，核無不合，量刑亦屬適當，檢察官上
    訴以被告於原審審理時辯稱係混合施用毒品，顯有卸責之嫌
    ，又被告前科累累，原審量刑過輕等語，惟原審判決已詳細
    記載毒品海洛因及安非他命並非不能混合施用，已如上述，
    而量刑時亦就被告犯罪情節及犯罪後之態度等一切情狀綜合
    審酌考量，在法定刑內科處其刑，並無量刑過輕之情形，從
    而，檢察官執前揭理由指摘原判決不當，均無理由，應予駁
    回。
據上論斷，應依刑事訴訟法第368條，判決如主文。
本案經檢察官劉斐玲到庭執行職務。
中    華    民    國    97    年    4     月    23    日
                  刑事第十一庭審判長法  官  張連財
                                    法  官  楊照男
                                    法  官  洪光燦
以上正本證明與原本無異。
如不服本判決，應於收受送達後十日內向本院提出上訴書狀，其
未敘述上訴之理由者並得於提起上訴後十日內向本院補提理由書
（均須按他造當事人之人數附繕本）。
                                    書記官  駱麗君
中    華    民    國    97    年    4     月    23    日
附錄：本案論罪科刑法條全文
毒品危害防制條例第10條
施用第一級毒品者，處 6 月以上 5 年以下有期徒刑。
施用第二級毒品者，處 3 年以下有期徒刑。


司法院資訊處製作；財團法人民間司法改革基金會備份。
